【裁判字號】    98,訴,1613
【裁判日期】    981008
【裁判案由】    侵權行為損害賠償
【裁判全文】
臺灣高雄地方法院民事判決              98年度訴字第1613號
原      告  甲○○
訴訟代理人  陳里己律師
            陳勁宇律師
            楊啟志律師
被      告  乙○○
上列當事人間侵權行為損害賠償事件，原告提起刑事附帶民事訴
訟（97年度審簡附民字第68號）經本院刑事庭裁定移送前來，並
於民國98年9 月24日言詞辯論終結，判決如下：
    主      文
被告應給付原告新臺幣貳拾萬元，及自民國九十七年五月十五日
起至清償日止按週年利率百分之五計算之利息。
原告其餘之訴駁回。
訴訟費用由被告負擔十分之一，餘由原告負擔。
本判決得假執行；惟被告如以新臺幣貳拾萬元為原告供擔保後，
得免為假執行。
原告其餘假執行之聲請駁回。
    事實及理由
一、本件原告起訴主張：訴外人張美華為原告之配偶，被告任職
    於嘉義大學期間，明知張美華為有配偶之人，竟先後分別於
    民國96年5 月29日、6 月15日、6 月16日、6 月18日、8 月
    21 日 ，在高雄市某汽車旅館等處與張美華通姦。被告之刑
    事責任，業經本院以97年度審簡字第2099號判決有期徒刑3
    月確定（下爭系爭刑事案件）。原告係具有一定聲望之人士
    ，就本件通姦事件被告侵害原告基於婚姻關係配偶之人格法
    益，精神上受有重大痛苦。為此，爰依據民法第184 條第1
    項前段、185 條第1 項前段、第195 條等規定，請求被告給
    付非財產上之損害賠償等語，並聲明：被告應給付新臺幣（
    下同）200 萬元，及自起訴狀繕本送達翌日起至清償日止，
    按週年利率5 ％計算之利息，並陳明願供擔保請准宣告假執
    行。
二、被告則以：其與張美華於未婚前即為情侶，嗣經張美華告知
    已與原告分居中，遂於上開時間、地點與張美華相姦，惟被
    告曾與原告試行和解，亦有和解誠意，但無法負擔過高之精
    神慰撫金等語，資為抗辯。並聲明：(一)原告之訴駁回；(二)如
    受不利之判決，願供擔保請准宣告免為假執行。
三、兩造不爭執事項及爭執事項：
（一）不爭執事項：
    (一)張美華為原告之配偶，與被告分別於上開時間在高雄市某
      汽車旅館等處通姦。被告之刑事責任，業經本院以97年度
      審簡字第2099號判決判處有期徒刑3 月確定。
    (二)原告為大學畢業，為臺南現代補習班負責人，補習班業務
      為法律、地政等公職考試輔導。
    (三)被告為三軍大學畢業，軍職已於97年10月25日退伍，目前
      無業，軍職年資28年。
（二）爭執事項：原告依侵權行為法律關係，請求非財產上損害
      之金額以若干為當？
四、本院之判斷：
（一）按因故意或過失，不法侵害他人之權利者，負損害賠償責
      任。故意以背於善良風俗之方法，加損害於他人者亦同；
      數人共同不法侵害他人之權利者，連帶負損害賠償責任；
      不法侵害他人之身體、健康、名譽、自由、信用、隱私、
      貞操，或不法侵害其他人格法益而情節重大者，被害人雖
      非財產上之損害，亦得請求賠償相當之金額。前項規定，
      於不法侵害他人基於父、母、子、女或配偶關係之身分法
      益而情節重大者，準用之，民法第184 條第1 項、第185
      條第1 項前段、第195 條第1 、3 項分別定有明文。又婚
      姻係以夫妻之共同生活為其目的，配偶應互相協力保持其
      共同生活之圓滿安全及幸福，而夫妻互守誠實，係為確保
      其共同生活之圓滿安全及幸福之必要條件，故應解為配偶
      因婚姻契約而互負誠實之義務，配偶之一方行為不誠實，
      破壞共同生活之圓滿安全及幸福者，即為違反因婚姻契約
      之義務而侵害他方之權利，有最高法院55年台上字第2053
      號判例要旨可資參照。是配偶之間因婚姻而互負誠實義務
      之權利，若有配偶與他人通姦，則通姦者及相姦者均屬以
      背於善良風俗之方式，而侵害他人之配偶身分法益，且情
      節重大，該他人自得向通姦者及相姦者請求賠償因此所受
      之非財產上損失。次按慰藉金之賠償須以人格權遭遇侵害
      ，使精神上受有痛苦為必要，其核給之標準固與財產上損
      害之計算不同，然非不可斟酌雙方身分資力與加害程度，
      及其他各種情形核定相當之數額，最高法院51年台上字第
      223 號著有判例可資參照。
（二）查本件被告既不爭執其與原告之配偶張美華於上開時間、
      地點有通姦之行為，亦不爭執其因上揭原告所主張之事實
      ，經本院以97年審簡字第2099號判決處有期徒刑3 月，如
      易科罰金，以1,000 元折算1 日之確定判決，參以被告因
      原告所主張之上揭事實而涉犯通姦罪嫌，於臺灣高雄地方
      法院檢察署檢察官進行偵查時，坦承確有與張美華為性行
      為之情事，此有臺灣高雄地方法院檢察署97年度他字第
      248 號偵查卷宗在卷可憑（見臺灣高雄地方法院檢察署97
      年度他字第248 號偵查卷宗97年2 月27日訊問筆錄），業
      經本院依職權調閱系爭刑事案件卷宗，核屬相符。是被告
      上揭妨害婚姻之相姦行為，客觀上已足致原告精神上受有
      痛苦，揆諸前揭規定及說明意旨，顯然業已不法侵害原告
      基於配偶關係發生之身分權所保障之身分法益，且情節重
      大，原告依上開規定，請求非財產上之損害賠償，自屬有
      據。
（三）就原告請求之精神上損害賠償金額，本院審酌原告係大學
      畢業，為臺南現代補習班負責人，補習班業務為法律、地
      政等公職考試輔導，亦自承月收入約30餘萬元，名下有數
      筆房屋、土地及投資，財產總值達7 百餘萬元，此有原告
      之稅務電子閘門財產所得調件明細表及陳報狀在卷可證（
      見本院卷第14至37頁及第65、66頁）；被告為三軍大學畢
      業，軍職已於97年10月25日退伍，目前無業依退休俸生活
      ，軍職年資28年，年收入約70餘萬，名下無財產，此有卷
      附之稅務電子閘門財產所得調件明細表及言詞辯論筆錄在
      卷可稽（見本院卷第38至42頁、第62頁），且為兩造所不
      爭執。是本院審酌兩造之身分、地位、經濟狀況、及原告
      獲悉被告與其妻相姦情形所受精神上痛苦之程度等節，認
      原告得請求被告賠償之非財產上損害賠償以20萬元為適當
      。
五、綜上所述，原告本於侵權行為之法律關係，請求被告賠償非
    財產上損害賠償20萬元，及自起訴狀繕本送達翌日（即97年
    5 月15日）起至清償日止，按週年利率5 ％計算之利息，為
    有理由，應予准許。逾此部分之請求，為無理由，應予駁回
    。
六、又因本件判命被告應給付予原告之金額，未逾50萬元，爰依
    民事訴訟法第389 條第1 項第5 款之規定，依職權宣告假執
    行；又被告亦陳明願供擔保，請准宣告免為假執行，經核就
    原告上開勝訴部分，亦無不合，爰酌定相當之金額准許之。
    至原告敗訴之部分，其假執行之聲請即失所附麗，自應一併
    予以駁回。
據上論結，本件原告之訴為有一部有理由，一部無理由，爰依民
事訴訟法第79條、第389 條第1 項第5 款、第392 條第2 項，判
決如主文。
中    華    民    國    98    年    10    月     8    日
                      民事第六庭法  官  李怡諄
正本係照原本作成。
如不服本判決，應於送達後20日內，向本院提出上訴狀並表明上
訴理由，如於本判決宣示後送達前提起上訴者，應於判決送達後
10日內補提上訴理由書（須附繕本）。
中    華    民    國    98    年    10    月     8    日
                                書記官  陳建琪


司法院資訊處製作；財團法人民間司法改革基金會備份。
